【裁判字號】    91,家訴,42
【裁判日期】    921203
【裁判案由】    收留子女
【裁判全文】
臺灣士林地方法院民事判決  九十一年度家訴字第四二號
    原      告  乙○○
    被      告  甲○○
    訴訟代理人  丙○○
右當事人間請求收留子女事件，經本院於民國九十二年十一月十九日言詞辯論終結，
判決如左：
    主    文
原告之訴駁回
訴訟費用由原告負擔。
    事實及理由
一、原告主張略以：
    原告為被告之長子，為一身心障礙者，原告之妻、子亦為身心障礙者。全戶生活
    端賴原告負擔維持生活，目前原告在社會局擔任清潔工，一個月收入約新台幣（
    以下同）四千元，妻、子二人亦因病在身，無法外出工作、就學，造成家庭困難
    ，原告因繳不出房租，被房東要求遷居。而被告擁有房屋多棟，並有贈與予原告
    之弟、妹，但被告未分房屋予原告，被告雖曾提供眷村舊房子給原告，但因該處
    環境不佳，原告之子因而氣喘，原告才搬出。故依據民法第一千一百十四條第一
    款，直系血親相互間扶養關係請求權，聲明：請求被告應提供自有房屋供原告一
    家三口居住。
二、被告抗辯略以：
    被告有提供桃園眷舍予原告居住，該處有兩百多戶，現在還有人住，是原告自己
    不住，將以每月三千元出租，另行租賃房租一萬多元的房子。原告前曾告過被告
    ，被告也有給過原告錢，並替原告處理與其他人的糾紛及為其清償債務，被告自
    己因胃癌開刀，且要撫養老母親，老母親
    有了。當初原告在羅馬磁磚上班一個月五、六萬元，結果為了告被告，把自己的
    工作搞丟了，原告之請求實無理由，故聲明求為判決駁回原告之訴。
三、原告主張其係被告之子，且為身心障礙者之事實，業據原告提出
    且為被告所不爭執，自堪信為真實。按：「左列親屬互負扶養之義務：一、直系
    血親相互間。」、「扶養之方法，由當事人協議定之，不能協議時，由親屬會議
    定之。」民法第一千一百十四條第一款、第一千一百二十條定有明文。又「受扶
    養權利者，應否與負扶養義務者同居一家而受扶養，抑應彼此另居，由負扶養義
    務者按受扶養權利者需要之時期，陸續給付生活資料或撥給一定財產由受扶養權
    利者自行收益以資扶養，係屬扶養方法之問題，依民法第一千一百二十條之規定
    ，應由當事人協議定之，不能協議時，應由親屬會議定之。對於親屬會議之決議
    有不服時，始得依民法第一千一百三十七條之規定，向法院聲訴，不得因當事人
    未能協議逕向法院請求裁判。」，亦有最高法院二十六年鄂上字第四０一號判例
    可稽。本件兩造間固互有扶養之義務，惟原告請求被告應提供自有房屋供其一家
    三口居住，依上開判例意旨所示，則屬扶養方法，於兩造協議不成時，應由親屬
    會議定之，對於親屬會議之決議有不服時，始得依民法第一千一百三十七條之規
    定，向法院聲訴。而原告本件之請求並未先經親屬會議決議，業經原告陳明（見
    本院九十二年四月二十二日言詞辯論筆錄），其逕提起本件訴訟，於法不合，應
    予駁回。
四、據上論結：本件原告之訴為無理由，依民事訴訟法第七十八條判決如主文。
中      華      民      國    九十二    年      十二    月      三      日
                                      臺灣士林地方法院家事法庭
                                              法  官  陳麗芬
右為正本係照原本作成
如對本判決上訴應於判決送達後廿日向本院提出上訴狀
中      華      民      國    九十二    年      十二    月      三      日
                                              書記官  李明章


司法院資訊處製作；財團法人民間司法改革基金會備份。
